【裁判字號】    95,台上,4392
【裁判日期】    950810
【裁判案由】    違反毒品危害防制條例
【裁判全文】
最高法院刑事判決            九十五年度台上字第四三九二號
    上  訴  人  甲○○
                        號
    選任辯護人 郭國益律師
上列上訴人因違反毒品危害防制條例案件，不服台灣高等法院高
雄分院中華民國九十五年五月二十三日第二審判決（九十四年度
上重訴字第二六號，起訴案號：台灣高雄地方法院檢察署九十三
年度偵字第一六四八○、一七六一九號），提起上訴，本院判決
如下：
    主  文
原判決撤銷，發回台灣高等法院高雄分院。
    理  由
本件原判決認定上訴人甲○○犯有原判決事實欄一所示罪行，因
而撤銷第一審之科刑判決，改判仍論上訴人販賣第一級毒品罪，
累犯，處無期徒刑，褫奪公權終身，固非無見。
惟查：(一)、查獲之第一、二級毒品，不問屬於犯人與否，均沒收
銷燬之；又犯毒品危害防制條例第四條至第九條、第十二條、第
十三條或第十四條第一項、第二項之罪者，其供犯罪所用或因犯
罪所得之財物，均沒收之，如全部或一部不能沒收時，追徵其價
額或以其財產抵償之；毒品危害防制條例第十八條第一項前段、
第十九條第一項分別定有明文。原判決認定警方在高雄市○○○
○○路九如交流道北上便道旁，自上訴人所駕駛之自用小客車上
，查獲塑膠袋一個，塑膠袋內裝有加蓋之盒子一只，該盒子內放
有呈圓餅狀的海洛因（淨重陸柒貳點捌壹公克），盒子上則放置
一包乖乖餅乾作為掩蔽等情。查上開扣案之海洛因，依毒品危害
防制條例第十八條第一項前段規定諭知沒收銷燬之，固無不合；
但該放置海洛因之盒子為硬塑膠質料，與上開呈圓餅狀固體之海
洛因，似可分離（見一審卷第五六頁編號四照片），得否將之視
為海洛因而一併諭知沒收銷燬？尚非無疑；原判決認該盒子重一
一七點九五公克，因海洛因附著於該盒子上，剝離不易，應將該
盒子與海洛因整體視為毒品，依毒品危害防制條例第十八條第一
項前段規定，不問屬於犯人與否，均沒收銷燬之（見原判決正本
第十一頁第九至十三行），法則之適用能否謂當，饒有研求之餘
地。(二)、審理事實之法院，對於案內與認定事實、適用法律、罪
名成立與否或於公平正義之維護或對被告之利益有重大關係之一
切證據，除認為不必要者外，均應詳為調查，然後基於調查所得
之心證以為判斷之基礎；苟與認定事實、適用法律有重要關係，
或於公平正義之維護或對被告之利益，有重大關係之事項，在客
觀上認為應行調查之證據，又非不易調查或不能調查，而未依法
加以調查，率予判決者，即有刑事訴訟法第三百七十九條第十款
規定所稱應於審判期日調查之證據未予調查之違法。上訴人於一
、二審審理中迭次辯稱：是綽號「阿維」者，要以新台幣（下同
）一百七十五萬元向鄧銀山購買毒品，所以「阿維」拿了一百八
十萬元要伊到高雄向鄧銀山拿毒品，伊僅為賺取運費差價五萬元
等語（見一審卷第三一、三二、四九、五○至五一、七二頁，二
審卷第二八、三三至三四、一五七至一五八頁），且於原審已陳
報「阿維」姓名叫陳金陽，住台中市○○區○○街五號（見原審
卷第五九頁），似非不易調查或不能調查，案關重典，洵應依職
權調查，用昭折服而成信讞；然原審未予調查，亦未說明毋庸調
查之理由，即予判決，自屬違誤。以上或為上訴意旨所指摘，或
為本院得依職權調查之事項，應認有撤銷原判決發回更審之原因
。
據上論結，應依刑事訴訟法第三百九十七條、第四百零一條，判
決如主文。
中    華    民    國  九十五  年    八    月    十    日
                      最高法院刑事第十二庭
                          審判長法官  林  永  茂
                                法官  洪  文  章
                                法官  蘇  振  堂
                                法官  蕭  仰  歸
                                法官  林  茂  雄
      本件正本證明與原本無異
                                      書  記  官
中    華    民    國  九十五  年    八    月   十五   日
                                                      Ｑ


司法院資訊處製作；財團法人民間司法改革基金會備份。
